【裁判字號】    95,上訴,3496
【裁判日期】    951130
【裁判案由】    強盜等
【裁判全文】
臺灣高等法院刑事判決                95年度上訴字第3496號
上  訴  人  臺灣新竹地方法院檢察署檢察官
上  訴  人
即  被  告  丁○○
指定辯護人  本院公設辯護人乙○○
上列上訴人因被告強盜等案件，不服臺灣新竹地方法院95年度訴
字第468號，中華民國95年7月27日第一審判決（起訴案號：臺灣
新竹地方法院檢察署95年度偵字第3177號），提起上訴，本院判
決如下：
    主  文
上訴駁回。
    事  實
一、丁○○意圖為自己不法所有，於民國95年5月29日零時10分
    許，在新竹市○區○○路與民族路口OK便利商店前，因見丙○○所有、機車鑰匙未取走仍發動中之HKV－546號重型機車
    停於該處，旋即竊取該輛機車供己使用，以之為強盜犯罪所
    用之交通工具。嗣於同日凌晨1時許，於新竹市○○街近德
    成街附近，發現戊○○單獨騎乘機車經過，即予尾隨，並於
    同日凌晨1時45分許，在新竹市○區○○街30號前，接續二
    次以上揭竊取之機車衝撞戊○○所騎乘之LUR－448號重型機
    車，戊○○害因怕加速，丁○○乃加速追趕，戊○○見前有
    轎車停放緊急煞車，丁○○閃避不及而撞上轎車倒地，起來
    後隨即上前抓住戊○○衣領，且手握戊○○所騎乘機車之把
    手，半推半擠致使戊○○不能抗拒而遭推離機車，丁○○旋
    將HKV－546號重型機車留置原處，強行將戊○○所有之機車
    駛離現場，並將戊○○置於機車置物箱內之摩托羅拉牌V303
    型行動電話機及新臺幣（下同）約6、7萬元現金留供己用，
    而將信用卡、提款卡、國民身分證、存摺等物，丟棄於新竹
    市北區溪洲橋下，另將LUR－448號重型機車，棄置在新竹市
    ○區○○路600巷26弄10號旁。嗣經警依據上開強盜犯罪現
    場所遺留之機車，循線查知丁○○涉及上開竊盜及強盜案件
    ，並於翌日下午8時40分許，在新竹市○○區○○路4段302
    號碧雲天汽車旅館B02號房內，將丁○○逮捕到案，並起獲
    前述行動電話機，另據丁○○供述及帶同員警尋獲車號LUR
    －448號重型機車，始悉上情。
二、案經新竹市警察局第一分局報請臺灣新竹地方法院檢察署檢
    察官偵查起訴。
    理  由
一、訊據上訴人即被告丁○○固坦承竊取丙○○所有之機車，並
    取走被害人戊○○所有之機車置物箱內6、7萬元現金，及將
    信用卡、提款卡、身分證及存摺丟棄於溪洲橋下，惟矢口否
    認有何強盜犯行，辯稱：偷車係為代步用，因已偷竊1台機
    車，不會再搶另1台機車，案發當時與被害人擦撞受傷跌倒
    ，只撞被害人一次，因所騎之贓車不能發動，而被害人又害
    怕跳開，才騎走被害人的車子，本欲將機車棄置溪洲橋下，
    用鑰匙開置物箱時，才發現內有東西，應只構成搶奪罪云云
    。
二、經查：
  (一)刑事訴訟法第159條第1項規定：被告以外之人於審判外之言
    詞或書面陳述，除法律有規定者外，不得作為證據。證人丙○○、戊○○於警詢之陳述，固屬傳聞證據，惟被告及辯護
    人知有前述不得為證據之情形，於本院仍稱「沒有意見」（
    見本院卷第57頁），而未於言詞辯論終結前聲明異議，視為
    已有將該等傳聞證據採為證據之同意，本院復審酌該等陳述
    作成之情況並非違法取得，認為適當，依同法第159條之5之
    規定，認為有證據能力。
  (二)上揭被告竊取被害人丙○○所有車號HKV－546號機車之事實
    ，業據被告於警偵、原審及本院坦承不諱（見偵查卷第11頁
    、第52頁、原審卷第28頁、本院卷第57頁）；核與被害人丙○○於偵查中指訴失竊情節相符（見偵查卷第13頁反面）；
    復有扣押物品目錄表、車輛竊盜、車牌失竊資料各別查詢報
    表、新竹市警察局車輛尋獲電腦輸入單、贓物認領保管單、
    扣案HKV－546號機車照片附卷可稽（見偵查卷第29至30頁、
    第35頁、第37頁、第39至40頁），堪認被告前述竊盜部分不
    利於己之陳述，與事實相符，堪予採信。至被告辯稱竊盜機
    車之目的係為代步云云，惟依被告當日行進路徑及嗣後強盜
    犯行，足徵被告竊盜HKV－546號機車，係為供強盜所用（詳
    如下述）。
  (三)證人即被害人戊○○於原審及本院證稱：95年5月29日凌晨1
    時45分，我騎車轉進小巷子後，被告從背後撞我，總共撞我
    二次，第一次被告有跟我說對不起，之後加速再撞我一次，
    二次被撞我都沒有跌倒，我和被告都加速，因前面有一台轎
    車擋住，我有緊急煞車，被告沒有煞車就撞上去，所以才跌
    倒，被告後來爬起來抓住我領口，並將我從機車上半推半擠
    的推下來，把我的車騎走，我只有拉到被告的雨衣，被拖行
    在地上幾秒鐘，腳有受傷等語（見原審卷第46至47頁、本院
    卷第71頁）；核與證人戊○○前於警詢及偵查中證述情節大
    致相同（見偵查卷第16頁反面、第65至66頁）。參以案發後
    警方攝得之照片（見偵查卷第30頁）以觀，車號HKV－546號
    車，確實傾倒在案發現場；且證人戊○○當時置於LUR－448
    號機車置物箱內之行動電話，確於警查獲被告時起獲，且LU
    R－448號機車亦經被告帶同員警起獲等情，亦有新竹市警察
    局第一分局搜索、扣押筆錄、扣押物品目錄表、查獲現場照
    片及贓物認領保管單附卷可按（見偵查卷第18至21頁、第24
    至29頁、第31至36頁）。再證人戊○○於案發後旋至警局報
    案等情，有新竹市警察局受理各類案件紀錄表、受理刑事案
    件報案三聯單及LUR－448號機車之車輛竊盜、車牌失竊資料
    各別查詢報表存卷可查（見偵查卷第41頁、第49至50頁）；
    而證人戊○○與被告於案發前並無關連，證人戊○○實無必
    要冒刑法偽證罪之風險而為不實之證述，且證人戊○○前後
    證述大致相符，復與現存之上揭各項稽證相符，是其證言足
    堪採信，則被告辯稱其僅與證人戊○○所騎乘之機車發生一
    次碰撞云云，顯不足採信。
  (四)被告雖辯稱，係因所騎贓車不能發動，才騎走證人戊○○之
    機車云云。惟被告所騎之HKV－546號贓車，經撞車倒地後，
    被告並未牽起該贓車，亦未試圖發動，即起身走向證人戊○○等情，業據證人戊○○於偵查、原審及本院證述明確（見
    偵查卷第66頁、原審卷第48至50頁、本院卷第71頁），是被
    告於贓車倒地後，既未試圖發動機車，又何以知悉該車無法
    發動？且HKV－546號機車經被害人丙○○領回後，並無損壞
    情形，只是較不好啟動，通常要按電門2至3次才可啟動等情
    ，亦經被害人丙○○於偵查中證述明確（見偵查卷第65頁）
    ；核與證人即現場處理員警甲○○至本院證稱：留於現場之
    機車剛開始用手轉1、2次不能發動，但後來即可發動，就騎
    回派出所，並未發現有損壞的地方等語（見本院卷第70頁正
    、反面）相符。是被告前述所辯，顯然不足採信。至證人戊○○雖於原審一度證稱見警察將被告原騎乘之機車牽回派出
    所，無法發動云云（見原審卷第50頁），惟證人戊○○後係
    搭乘警車離開現場（見本院卷第71頁），自無法知悉警員嗣
    後即可順利發動該機車騎回派出所一事，故證人戊○○此部
    分所陳，尚無法資為有利於被告之認定。
  (五)證人戊○○於原審證稱：在西門街便利商店門口時，即見被
    告騎機車停在那裡，本不以為意轉進巷口，再轉第二個巷子
    時，被告才從後面第一次追撞，後再聽到被告加油的聲音，
    我就加油往前騎，被告就再撞我一下等情明確（見原審卷第
    49頁）。而被告對於為何會在案發之新竹市○○街附近出現
    ，先是稱要回西大路與北大路女友處（見原審卷第53頁），
    惟被告竊取HKV－546號重型機車地點之新竹市○○路與民族
    路口，係位於新竹市○○路與北大路口之東北方，而被告撞
    到證人戊○○所騎乘機車地點之新竹市○○街，係位在新竹
    市○○路、北大路口之南面，故被告要自新竹市○○路與民
    族路口回到新竹市○○路、北大路口，依相關地理位置判斷
    ，正常情形下無需經過新竹市○○街。雖被告嗣又改稱：係
    因騎贓車怕被看見，故一直騎，沒有想說要往哪裡騎云云（
    見原審卷第53頁），惟如被告係因騎贓車怕為人發現，則豈
    會漫無目的到處逛，如此不是更容易為警所發現？參酌證人
    戊○○前述其轉入案發地點前附近之西門街時，已經發現被
    告停車在西門街上，待其轉二次彎進入德成街後，被告始以
    其所騎之機車撞擊證人戊○○所騎乘之機車，且撞擊於證人
    戊○○所騎乘之機車後再行尾隨加速再撞一次等情，顯然被
    告係於竊得HKV－546號重型機車後，即於案發現場附近尋找
    作案目標，而發現證人戊○○後再尾隨進入巷內，企圖以假
    車禍之方式，強盜證人之財物，否則豈會剛好騎車經過案發
    地點？又豈會於撞擊證人所騎機車二次？此亦與被告於警詢
    中自承：當時是下雨天，我騎HKV－546號重機車在案發地點
    附近看到對方一個人騎車經過，我就騎車從他後方撞她等情
    相符（見偵查卷第10頁）。是被告顯然係蓄意利用凌晨夜間
    、天色昏暗、天氣下雨而見證人戊○○單獨單獨騎乘機車之
    機會，待證人騎機車轉入小巷後，再以所騎乘贓車撞擊證人
    戊○○所騎乘之機車後，企圖以假車禍之方式，再將證人所
    騎乘之機車等財物強盜得手等情堪以認定。故被告辯稱案發
    當時與被害人擦撞受傷跌倒云云，乃顯係臨訟卸責之詞，不
    足採信。至被告與證人戊○○宿不相識，被告應係搜尋犯案
    目標時偶見證人戊○○單獨騎乘機車經過，才決定以之為對
    象，故尚不致有事先預謀之情形，併此敘明。
  (六)證人戊○○雖證稱當時其頸上帶有金項鍊，被告抓其領口時
    ，有稱「給我給我」，但扯不下來云云（見原審卷第47頁、
    本院卷第71頁）。惟證人戊○○當日乃穿著雨衣，被告是否
    於此夜半昏暗之際，能見著證人戊○○頸上所戴金項鍊，已
    非無疑，且證人戊○○亦不確定被告是否欲搶其項鍊，而證
    人戊○○於偵查中即已證述，當時因緊張故，在被告強盜機
    車時，並未聽清楚被告是否有說任何話（見卷第66頁），甚
    稱「拿來、拿來」一語乃事後附近居民所告知，再參酌被告
    當日僅有抓住證人戊○○領口之動作，並無拉扯證人戊○○
    脖子之舉動，且二人接觸時間甚短，是被告應有相當大之可
    能未見到證人戊○○脖子上所戴之項鍊。惟此並無礙於被告
    有強盜故意之認定。
  (七)按強盜罪所施用之強暴、脅迫手段，祇須足以壓抑被害人之
    抗拒，使其喪失意思自由為已足，縱令被害人實際無抗拒行
    為，仍於強盜罪之成立，不生影響。次按搶奪與強盜雖同具
    不法得財之意思，然搶奪僅係乘人不備公然掠取，若施用強
    暴脅迫或他法使被害人身體上或精神上處於不能抗拒之狀態
    ，而取其財物或令其交付者，則為強盜（最高法院30年上字
    第3023號判例、85年度台上字4634號判決意旨參照）。本件
    被告係接續以其所騎乘偷來之機車二次衝撞證人戊○○所騎
    乘之車號LUR－448號重型機車後，俟證人戊○○因受撞擊停
    車後，上前出手抓住證人戊○○衣領，且手握證人戊○○所
    騎乘機車之把手，半推半擠致使證人戊○○不能抗拒，而將
    之推離開機車等情，已如上述，此一過程顯然發生突然，而
    證人戊○○係一柔弱女子，以案發當日係於夜間凌晨，天色
    昏暗，天又下雨，於被告接續撞擊其機車二下，其心裡之畏
    懼可以想像，被告此時再以強暴之手段將被證人戊○○推開
    ，並手握證人戊○○所騎機車握把，剎時已足以壓制證人戊○○之抗拒甚明。
  (八)綜上所述，本件事證明確，被告犯行洵堪認定。
三、核被告所為，係犯刑法第320條第1項竊盜罪及刑法第328條
    第1項強盜罪。又被告所犯刑法第320條第1項所定法定罰金
    刑部分，原依罰金罰鍰提高標準條例第1條前段之規定經主
    管機關提高為10倍，惟刑法施行法於95年6月14日修正，95
    年7月1日生效，其中第1條之1規定：「中華民國94年1月7日
    刑法修正施行後，刑法分則編所定罰金之貨幣單位為新臺幣
    。94年1月7日刑法修正時，刑法分則編未修正之條文定有罰
    金者，自94年1月7日刑法修正施行後，就其所定數額提高為
    30倍。但72年6月26日至94年1月7日新增或修正之條文，就
    其所定數額提高為3倍。」此一修正對被告並無有利或不利
    之情形，自應適用修正前之規定又被告行為後，刑法第55條
    關於牽連犯之規定，於94年1月7日修正公布刪除，並於95年
    7月1日施行，則被告之犯行，因行為後新法業已刪除牽連犯
    之規定，此刪除雖非犯罪構成要件之變更，但顯已影響行為
    人刑罰之法律效果，自屬法律有變更，依新法第2條第1項規
    定，比較新、舊法結果，仍應適用較有利於被告之行為時法
    律即舊法論以牽連犯（最高法院95年第8次刑事庭會議決議
    意旨參照）。是被告所犯上揭竊盜罪與強盜罪，有方法目的
    之牽連關係，應從較重之強盜罪處斷。被告前於90年間，因
    違反毒品危害防制條例案件，於91年1月7日經原審以90年度
    訴592號判處應執行有期徒刑1年4月確定，於93年1月20 日
    縮短刑期假釋出監，而於93年8月1日假釋中付保護管束期滿
    執行完畢，有本院被告前案紀錄表可稽，其於執行完畢後5
    年內再故意犯本件有期徒刑之罪，不論依修正前之刑法第47
    條，或修正後之刑法第47條第1項之規定，均構成累犯，對
    被告而言並無有利或不利之情形，應逕依修正前之刑法第47
    條，論以累犯，並加重其刑。
四、原審本同上之見解，適用刑法第2條第1項、刑法第328條第1
    項、修正前刑法第47條、第55條、第320條第1項，罰金罰鍰
    提高標準條例第1條，並審酌被告已有數次毒品前科素行不
    良，且被告正值壯年竟不思以己力賺取財物，而以騎乘贓車
    ，尾隨夜歸婦女，以製造假車禍之方式製造機會強盜財物，
    惡性重大，對社會治安造成重大危害，且犯後猶飾詞避重就
    輕，顯無反省悔過之意，並被告犯罪所得之財物等一切情狀
    ，以累犯量處有期徒刑7年，核其認事用法，並無不合，量
    刑亦甚妥適。檢察官上訴以被告任意提起上訴，濫用司法資
    源，及被告上訴否認犯行，均無理由，應予駁回。
據上論斷，應依刑事訴訟法第368條，判決如主文。
本案經檢察官黃柏齡到庭執行職務。
中    華    民    國    95    年    11    月    30    日
                  刑事第二十庭審判長法  官  尤豐彥
                                    法  官  黃金富
                                    法  官  魏新國
以上正本證明與原本無異。
如不服本判決，應於收受送達後十日內向本院提出上訴書狀，其
未敘述上訴之理由者並得於提起上訴後十日內向本院補提理由書
（均須按他造當事人之人數附繕本）。
                                    書記官  吳玉華
中    華    民    國    95    年    11    月    30    日
附錄：本案論罪科刑法條全文
中華民國刑法第320條：
意圖為自己或第三人不法之所有，而竊取他人之動產者，為竊盜
罪，處5年以下有期徒刑、拘役或5百元以下罰金。
意圖為自己或第三人不法之利益，而竊佔他人之不動產者，依前
項之規定處斷。
前二項之未遂犯罰之。
中華民國刑法第328條：
意圖為自己或第三人不法之所有，以強暴、脅迫、藥劑、催眠術
或他法，至使不能抗拒，而取他人之物或使其交付者，為強盜罪
，處5年以上有期徒刑。
以前項方法得財產上不法之利益或使第三人得之者，亦同。
犯強盜罪因而致人於死者，處死刑、無期徒刑或10年以上有期徒
刑；致重傷者，處無期徒刑或7年以上有期徒刑。
第1項及第2項之未遂犯罰之。
預備犯強盜罪者，處1年以下有期徒刑、拘役或3千元以下罰金。


司法院資訊處製作；財團法人民間司法改革基金會備份。
